# chenyiwei陈老师好，求助剥离房产后原商誉对价如何分摊

提问人：godfisherman1 时间：2021-08-03 14:33:07
陈老师，望百忙之中帮忙解答如下问题，非常非常感谢！@chenyiwei
背景资料：A公司非同控并购B公司，形成商誉2.00亿元，历史年度，商誉已发生减值1.50亿，净值0.50亿元。 2021 年，A公司计划先剥离B公司房产（B公司的子公司C公司拥有一栋房产，部分自用、部分出租，C公司无其他业务），后出售B公司100%股权。 2021 年 6 月 30 日，A公司以账面净值购买B公司房产，未产生溢价；且A公司与买方已签订股权转让意向协议，尚未签订正式转让协议。
问题：
1 、A公司剥离/购买B公司房产后，原商誉资产组即发生了变化，B公司后续厂房需要重新选址、租赁，并产生房租支出。此时，商誉净值0.50亿元是否需要按照资产组变化分摊至剥离的房产？感觉C公司作为一个只运营一套房产的公司，分摊走大部分的商誉，是不是有点怪异？
2 、根据前次商誉减值测试报告，之所以商誉净值为0.50亿元，主要是因为资产组的公允价值减去可回收金额高于资产组账面价值，且主要是房产增值所致。这种情况下，剥离房产后，其他条件不变的情况下，商誉是否立即发生了减值？
3 、 2021 年 630 时点，是否应当将B公司整体列示为持有待售资产？股权转让意向协议约定了违约责任（约占转让价格的10%），不过也授予买方选择权，即最终定价高于设定的价格的话，买方可以无条件终止合同。
4 、还有个额外的疑问，因为这次出售会形成亏损，约等于商誉金额。如果先计提商誉减值准备，就是经常性损益；如果不计提商誉减值准备，在出售时计算出售损失，就会是非经常性损益。

回答人：chenyiwei
1 、投资性房地产可独立产生现金流，在资产减值测试中不应作为任何资产组的一部分。因此，A如果保留C的房屋但剥离B的其他业务和资产，则商誉应全部归属于拟剥离的业务，该投资性房地产不应被分摊商誉。
2 、在房产、土地有较大增值的情况下，使用“公允价值减去处置费用”确定资产组可收回金额要很小心。很多时候这样做是不恰当的。根据《会计监管风险提示第 8 号——商誉减值》：“采用公允价值减去处置费用后的净额估计可收回金额时，公司应恰当选用交易案例或估值技术确定商誉所在资产组或资产组组合的公允价值，合理分析并确定相关处置费用，从而确定可收回金额。需要注意的是，当商誉所在资产组或资产组组合包含土地使用权、房屋建筑物等资产时，应充分关注相关资产组或资产组组合的公允价值确定是否合理，是否存在未合理确定土地使用权或房屋建筑物的公允价值从而规避商誉减值的情形。”。
3 、 2021 年 630 时点，不应当将B公司整体列示为持有待售资产。无确定的购买承诺。
4 、无论如何，一旦发现商誉有减值迹象，就应对其进行减值测试和计提减值准备，即使当前日期不是年末。

提问人：zzhu123 时间：2021-08-05 16:45:00
陈老师，您好！
看了你对上述问题的回复。关于第一点
1 、投资性房地产可独立产生现金流，在资产减值测试中不应作为任何资产组的一部分。因此，A如果保留C的房屋但剥离B的其他业务和资产，则商誉应全部归属于拟剥离的业务，该投资性房地产不应被分摊商誉。
C公司和B公司属于一个集团内部的公司，共同被A公司收购产生 2 亿的商誉。
C公司的房产和B公司的业务原本是作为一个资产组进行减值测试，C公司的房产主要用于B公司的业务，C公司的房产以前不独立产生现金流。
那么在A公司在保留C公司房产并出售B公司的业务线的时候，是否应分摊商誉给C公司的房产呢？
@chenyiwei

回答人：chenyiwei
如果日后C的房产就是作为投资性房地产使用，则不应保留商誉，全部归属于原先购入的业务。